臺灣臺北地方法院刑事判決　　　　　　 92年度交易字第595號
公　訴　人　臺灣臺北地方法院檢察署檢察官
被　　　告　丙○○
　　 （原名楊明君）
右列被告因過失傷害案件，經臺灣臺北地方法院檢察署檢察官提
起公訴（九十二年度偵字第一三三三一號），本院判決如左：
    主  文
丙○○因過失傷害人，累犯，處有期徒刑月，如易科罰金以
佰元折算壹日。
    犯罪事實
一、丙○○（原名楊明君）於七十四年七月三十一日因竊盜案件
    經台灣高等法院判處有期徒刑八月確定，於七十四年十月十
    九日執行完畢；於八十一年六月十八日因偽造文書案件經本
    院判處有期徒刑六月確定，於八十二年七月二十一日因違反
    藥事法案件經台灣高等法院判處有期徒刑一年六月，八十二
    年十一月十九日確定，經裁定應執行有期徒刑二年，並於八
    十三年四月二日執行完畢；於八十六年五月二十日因偽造有
    價證券案件經台灣桃園地方法院判處有期徒刑三年四月，並
    於八十八年三月四日確定，於八十八年八月十三日送監執行
    ，於九十年五月十日因縮短刑期假釋出監，縮刑期滿日期為
    九十一年十月六日，假釋期滿假釋未經撤銷，以已執行論。
二、丙○○於九十二年一月一日下午二時四十六分許駕駛車牌號
    碼LQ-8865號自用小客車，沿台北市○○路第一車道由東往
    西行駛，而於行近台北市○○路三○巷與市○○道○○道路
    匝道有紅綠燈行車管誌號誌交岔路口準備上市○○道○○道
    路時，本應注意車輛行駛至交岔路口時，應遵守燈光號誌之
    指示，車輛面對圓形紅燈時禁止通行，不得超越停止線或進
    入路口，而依當時情形為天候陰，有日間自然光線、路面狀
    況係乾燥、無缺陷、無障礙物且視距良好，並無不能注意之
    情形，竟疏於注意當時其行向號誌為紅燈，猶貿然繼續以時
    速四十公里之車速前駛而闖越紅燈驅車駛入交岔路口，適有
    未考領有輕型機車駕駛執照之甲○○騎駛車牌號碼DSQ-791
    號輕型機車沿永吉路三○巷由南往北駛至，並於其車道行向
    之號誌為綠燈時前駛通過岔路口，迨丙○○發見雖立即煞車
    並向右閃，惟仍來不及，所駕駛之LQ-8865號自用小客車左
    前門處仍與甲○○所騎之DSQ-791號輕型機車車頭發生碰撞
    ，且向右滑衝至市○○道○○道橋墩始停止，甲○○則因此
    碰撞而倒地，並因此受有右肩肩骨鎖關節脫位、右肩胛骨骨
    折、左臉、雙側膝蓋擦傷、挫傷等傷害。車禍發生後，台北
    市政府警察局信義分局交通分隊警員據報趕赴現場處理，丙
    ○○雖坦認所駕駛之自用小客車與甲○○騎駛之輕型機車發
    生碰撞，惟堅稱並未違規，而係甲○○騎機車闖紅燈。
三、案經甲○○提出告訴由台北市政府警察局信義分局移送台灣
    臺北地方法院檢察署檢察官偵查後起訴。
    理  由
一、按被告以外之人於審判外之言詞或書面陳述，除法律有規定
    者外，不得作為證據，刑事訴訟法第一百五十九條第一項定
    有明文，此即學理上所稱「傳聞證據排除法則」。又被告以
    外之人於審判外之陳述，雖不符同法第一百五十九條之一至
    第一百五十九條之四之規定，而經當事人於審判程序同意作
    為證據，法院審酌該言詞陳述或書面陳述作成時之情況，認
    為適當者，亦得為證據。當事人、代理人或辯護人於法院調
    查證據時，知有第一百五十九條第一項不得為證據之情形，
    而未於言詞辯論終結前聲明異議者，視為有前項之同意，此
    據同法第一百五十九條之五規定甚明。本件證人陳繡菊於九
    十二年一月一日在台北市政府警察局信義分局交通分隊接受
    詢問而製作之交通事故談話紀綠表之陳述，為被告以外之人
    於審判外之陳述，屬於傳聞證據，惟於本院審理時屢經本院
    依址合法傳喚未到庭，嗣更因所在不明而無法傳喚，而被告
    就前開審判外之陳述，於本院準備程序中對其證據能力並無
    質疑，且迄於言詞辯論終結前亦未聲明異議，本院審酌該陳
    述作成時之情況，核無違法取證及證明力明顯過低之瑕疵，
    認為以之作為證據為適當，故依諸上開規定及說明，證人陳
    繡菊於前揭交通事故談話紀綠表之陳述，屬於傳聞之例外，
    具有證據能力而得為證據，合先敘明。
二、被告丙○○於右揭時、地駕駛車號LQ-8865號自用小客車沿
    台北市○○路第一車道由東往西行駛至永吉路三○巷與市○
    ○道○○道匝道之交岔路口，與自左沿永吉路三○巷口由南
    至北駛至之告訴人即被害人甲○○騎駛之DSQ-791號輕型機
    車發生碰撞之事實，迭據被告於事故發生時警員詢訊問、檢
    察官偵查及本院審理時供承不諱，而上述車禍發生經過之客
    觀事實，有臺北市政府警察局交通警察大隊信義分隊製作之
    道路交通事故現場圖、道路交通事故調查報告表（一）及（
    二）、道路交通事故補充資料表、交通事故分析研判表、交
    通事故談話記錄表、自首調查報告表、現場及車損照片十幀
    （九十二年度偵字第一三三三一號卷第34、31、32、26、25
    、27、28、20-24頁）在卷可稽，且告訴人因本件車禍受有
    前述如事實欄第一項所載傷害，業據其提出國軍松山醫院附
    設民眾診療服務處診證明書、急診病歷（九十二年度偵字第
    一三三三一號卷第13-15頁）附卷可參（參見同前偵查卷宗
    第六頁反面）。又關於被告於前揭時、地駕車行經永吉路與
    市○○道○○道路之交岔路口時闖紅燈一節，亦據告訴人甲
    ○○指述：「…我當時在永吉路三○巷口南往北停等紅燈，
    當時我的時向變綠燈以後，我就由南向北行駛，行經肇事地
    點，我右方突然衝出一輛自小客車LQ-8865（由東往西的方
    向），我剎車不及，我前車頭撞及自小客左側車身而肇事…
    」（九十二年一月一日交通事故談話紀錄表）、「…我從永
    吉路三○巷要過市○○道○○路…我知是紅色不可以走，我
    看到綠色時才走…是他（指被告）直走上市○○道，撞到我
    ，撞到何處我不知道…」（九十二年六月二十五日偵查）、
    「…我停紅燈，看見綠燈我就走了…」（九十三年十二月十
    日本院審理）等詞綦詳，核與證人陳繡菊於九十二年一月一
    日交通事故談話紀錄表所述：「…我騎腳踏車由永吉路三○
    巷南向北方向與DSQ-791號輕機同行至肇事路口停等紅燈，
    等永吉路三○巷南北向亮綠燈（全綠）後，我同事所騎乘機
    車先行至路口中間，我也跟在後方往北直行，突然我看到右
    方有一部LQ-8865自小客由永吉路東向西內側第一車道快速
    闖紅燈欲上橋，該車左側車身撞上我朋友機車左前車頭後，
    自小客車向右側撞上市○○道○道橋墩…」等情形相符，雖
    然被告歷次以「…我當時駕車沿永吉路東向西方向行駛，走
    在第一快車道，準備上市○○道○○道路，我的時向號誌是
    綠燈…我的左邊（永吉路三○巷口）突然有一輛輕機DSQ-79
    1由南往北衝出來撞我嚇一跳，我就向右撞到橋墩，而輕機
    撞到我的左側車身肇事…」（九十二年一月一日交通事故談
    話紀錄表）、「…正要上市○○道，突然左前車門遭撞及，
    於是停車下車查看，始得知遭騎乘DSQ-791號輕機車…撞及
    …我的行駛方向為綠燈，均無闖紅燈及超速…」（九十二年
    二月二十八日警詢）、「…我看燈了，是綠燈，我跟著前車
    走，我是前後台，他到我駕駛座車門，我是被碰撞後才緊急
    踩煞車，發現他躺在旁邊…」（九十二年六月二十五日偵查
    ）、「…我只有看我的紅綠燈而已，我不知道他（指告訴人
    ）有無闖紅燈，他沒有執照看不懂紅綠燈，但我沒有闖紅燈
    ，是他撞到我…」（九十三年三月二十三日準備程序）、「
    …是告訴人撞到我的…我沒有闖紅燈，他撞到我，我就馬上
    停下來…告訴人撞到我車子的側門，告訴人很用力撞過來，
    我沒有搶燈號，告訴人說他看不懂號誌，我是看到綠燈才走
    的…」（九十三年十二月十日本院審理）、「…我沒有闖紅
    燈…她（告訴人甲○○）紅綠燈都看不清楚，怎麼說我闖紅
    燈…」（九十四年六月二十四日本院審理）等詞置辯，然而
    依據道路交通事故現場圖及現場照片所示，被告駕駛之LQ-
    8865號自用小客車停在市○○道○○道路之右側橋墩起點處
    ，該小客車之左前車門、左前輪上方及右前車頭有凹損，而
    右煞車痕起於永吉路與上下市○○道○○道路交岔路口之稍
    微越過中心處向右延伸至高架道路右側橋墩起點，長八．一
    公尺，左煞車痕起於永吉路與上下市○○道○○道路交岔路
    口之近中心處（在右煞車痕之左後方，尚未超越中心處），
    向右延伸至高架道路右側橋墩起點，長一二．七公尺，告訴
    人騎駛之DSQ-791號輕型機車刮地痕起點則係由交岔路口之
    中心處向西南延伸至下高架道路匝道之車道上之機車倒地處
    ，長五．四公尺，由此可知被告駕駛LQ-8865號自用小客車
    一駛至路口其車左前側及左前輪上方即與告訴人騎乘之輕機
    車車頭發生碰撞，由於永吉路路幅寬敞（由西往東之車道寬
    一一公尺，由東往西之車道寬一○．八公尺，有道路交通事
    故現場圖可稽），又據證人乙○○（本案車禍報案人）於九
    十三年八月十一日本院審理時證述：「…那邊本來就會塞…
    」等詞，可知車禍發生現場於車禍發生當時車流量仍大，顯
    然告訴人騎輕機車欲闖紅燈穿越路口甚為不易，此外，由被
    告所駕駛之LQ-8865號自用小客車與告訴人騎駛之機車發生
    碰撞後之凹損輕微亦可知告訴人當時之車速不快，此亦與一
    般闖紅燈之駕駛會加速通過之情形有違，稽此益徵告訴人前
    揭指述：「…我停紅燈，看見綠燈我就走了…」之詞真實可
    採，足證被告未遵守燈光號誌之指示闖越紅燈。
三、按汽車行駛至交岔路口時，應遵守燈光號誌之指示，而車輛
    面對圓形紅燈時禁止通行，不得超越停止線或進入路口，道
    路交通安全規則第一百零二條第一項第一款及道路交通標誌
    標線號誌設置規則第二百零六條第五款（一）分別定有明文
    。本件被告考領有普通小型車駕駛執照，此已據被告陳明在
    卷，並有駕駛執照影本一紙（九十二年度偵字第一三三三一
    號卷第18頁）可稽，對於上開交通安全規則應知悉，且其駕
    車自應遵守上開規定，而依當時狀況為天候陰，有日間自然
    光線、路面狀況係乾燥、無缺陷、無障礙物且視距良好，此
    有道路交通事故調查報告表（一）各欄項目明細在卷可稽，
    顯然無不能注意之情事，而被告駕車通過上開岔路口時未遵
    守燈光號誌之指示，於車行向之號誌為紅燈時不停止，猶繼
    續駕車前行通過，以致與於綠燈自永吉路三○巷口由南往北
    駛至之告訴人騎駛之機車發生碰撞，因而致告訴人受傷，其
    有過失委無可辭。而本件車禍經送台北市車輛行車事故鑑定
    委員會鑑定結果，認「一、丙○○駕駛LQ-8865號自用小客
    車：違反號誌管制。二、甲○○騎乘DSQ-791號輕型機車：
    無照駕駛。」，有台北市車輛行車事故鑑定委員會九十二年
    八月七日北鑑審字第○九二三○二二五九○號函送之行車事
    鑑定意見書可稽。
  綜上，被告駕車不慎肇事之過失行為，與告訴人之受傷間，具
  有相當因果關係。從而，本件事證明確，被告過失傷害犯行洵
  堪認定，應予依法論科。
四、核被告所為係犯刑法第二百八十四條第一項前段過失傷害罪
    。查依卷附臺北市政府警察局信義分局交通分隊自首調查表
    (三)雖記載「報案人或勤務中心轉來資料未報明肇事人姓名，
    警員前往現場處理時，肇事人在場，並當場承認為肇事人。
    」，然而被告於談話紀錄表、警詢、偵查及本院審理時始終
    否認有何過失，且稱其未違規闖紅燈，係告訴人騎機車闖紅
    燈撞上其自小客車而倒地受傷等詞，是本件被告並未於犯罪
    發覺前向有權偵查之機關承認為犯罪人至明，與刑法第六十
    二條自首之要件有間，尚不得據以減輕其刑。又被告有犯罪
    事實一之犯罪科刑及執行前科，於九十一年十月六日執行完
    畢偽造有價證券案件經判處有期徒刑三年四月，有台灣台北
    地方法院檢察署刑案資料查註紀錄表及臺灣高等法院被告全
    國前案紀錄表可佐，五年內再犯本件有期徒刑以上之罪，為
    累犯，應依刑法第四十七條規定加重其刑。爰審酌被告因一
    時貪便求快，違反駕駛人應遵守燈光號誌指示之注意義務，
    有嚴重疏失，應負完全過失責任之程度、肇事迄今猶未賠償
    告訴人所受損害，及告訴人傷勢為右肩肩鎖關節脫位、右肩
    胛骨骨折、左臉、雙側膝蓋擦傷、挫傷等傷害及猶矢口否認
    過失之犯後態度等一切情狀，量處如主文所示之刑，並諭知
    如易科罰金之折算標準，以資懲儆。
據上論斷，應依刑事訴訟法第二百九十九條第一項前段，刑法第
二百八十四條第一項前段、第四十七條，第四十一條第一項前段
，罰金罰鍰提高標準條例第一條前段、第二條，判決如主文。
本案經檢察官陳玉萍到庭執行職務
中　　華　　民　　國　　94　　年　　7 　　月　　8 　　日
                              臺灣臺北地方法院交通法庭
                                   審判長法  官 陳興邦
                                         法  官 劉素如
                                         法  官 林婷立
上正本證明與原本無異
如不服本判決，應於判決送達後十日內向本院提出上訴狀（應抄
附繕本）。告訴人或被害人如對於本判決不服者，應具備理由請
求檢察官上訴，其上訴期間之計算係以檢察官收受判決正本之日
期為準。
                                         書記官 王曉雁
中　　華　　民　　國　　94　　年　　7 　　月　　8 　　日
附錄本案論罪科刑法條全文：
中華民國刑法第二百八十四條
(過失傷害罪)
因過失傷害人者，處六月以下有期徒刑、拘役或五百元以下罰金
，致重傷者，處一年以下有期徒刑、拘役或五百元以下罰金。
從事業務之人，因業務上之過失傷害人者，處一年以下有期徒刑
、拘役或一千元以下罰金，致重傷者，處三年以下有期徒刑、拘
役或二千元以下罰金。
